臺灣臺中地方法院刑事判決
                                     110年度易字第1435號
公  訴  人  臺灣臺中地方檢察署檢察官
被      告  張源松


上列被告因妨害自由等案件，經檢察官提起公訴（110 年度偵字
第10388號），本院判決如下：
    主  文
張源松犯恐嚇危害安全罪，處有期徒刑3 月，如易科罰金，以新
臺幣1 千元折算1 日。
    犯罪事實
一、張源松與邱子宜前為朋友關係，其因知悉邱子宜係騎乘車牌
  &0000; 號碼000-0000號重型機車（下簡稱A 車）前往新光三
    越百貨
    公司台中中港店（址設臺中市○○區○○○道○段000 號）
    工作，且工作期間係將A 車停放在該百貨公司地下停車場，
    竟基於恐嚇危害安全之犯意，接續於民國109 年10月30日上
    午11時許、同年11月17日下午2 時24分許、同年11月25日晚
    上9 時1 分許、同年11月26日下午2 時47分許，在上開停車
    場內，以對A 車吐痰及潑灑奶茶、咖啡或優酪乳混合自來水
    等液體之方式，使邱子宜心生畏懼。嗣經警方調閱監視器畫
    面始悉上情。
二、案經邱子宜訴由臺中市政府警察局第六分局移送臺灣臺中地
    方檢察署檢察官偵查起訴。
    理  由
壹、有罪部分
一、認定犯罪事實之依據：
    上開事實，業經被告張源松於本院行準備程序及審理時坦承
    不諱，核與證人即告訴人邱子宜於警詢、偵訊中所為之證述
    相符，並有指認犯罪嫌疑人紀錄表、犯罪嫌疑人指認表、指
    認照片及真實姓名對照表、監視器翻拍照片及A 車照片、 A
    車之車輛詳細資料報表，足認被告前揭任意性之自白，核與
    事實相符，堪以採信。本件事證明確，被告上開犯行，洵堪
    認定，應依法論科。
二、論罪科刑：
（一）核被告張源松所為，係犯刑法第305 條之恐嚇危害安全罪
      。
（二）被告先後4 次對A 車吐痰或潑灑液體行為，係於密切接近
      之時間及同地實施，侵害同一法益，各行為之獨立性極為
      薄弱，依一般社會健全觀念，在時間差距上，難以強行分
      開，應視為數個舉動之接續施行，合為包括之一行為予以
      評價，為接續犯。
（三）爰審酌被告遇有糾紛之解決，本應以理性之手段與態度為
      之，竟率然以恐嚇告訴人邱子宜方式為之，使告訴人心生
      畏懼而受有精神上之損害；又被告前於106 年間，曾將液
      態物品倒入告訴人使用之機車鑰匙孔內而涉犯毀損罪嫌，
      經本院判處罪刑確定（參本院106 年度中簡字第2164號刑
      事判決，偵卷第65-66頁），竟再以相似手法犯本案，顯
      然未能知所警惕，所為實屬不該；且斟酌被告迄今未能獲
      得告訴人之諒解；兼衡被告犯後先是否認犯罪，然於本院
      審理時尚能坦承犯行之態度，及其自陳為專科畢業之智識
      程度，擔任計程車司機，月收入約新臺幣4 萬至4 萬5 千
      元，需負擔房貸、車貸，經濟狀況勉持等一切情狀，量處
      如主文所示之刑，並諭知易科罰金之折算標準，以資懲儆
      。
貳、不另為無罪諭知部分
一、公訴意旨另以：被告張源松如犯罪事實一所為，已貶損告訴
    人邱子宜之名譽，另涉犯刑法第309 條第1 項之公然侮辱罪
    嫌。
二、按犯罪事實應依證據認定之，無證據不得認定犯罪事實，又
    不能證明被告犯罪者，應諭知無罪之判決，刑事訴訟法第15
    4 條第2 項及第301 條第1 項分別定有明文。其次，刑事訴
    訟法上所謂認定犯罪事實之證據，係指足以認定被告確有犯
    罪行為之積極證據而言；如未能發現相當證據或證據不足以
    證明，自不能以推測或擬制之方法，以為裁判基礎（最高法
    院29年上字第3105號、40年台上字第86號判例參照）。再者
    ，檢察官就被告犯罪事實，應負舉證責任，並指出證明之方
    法，刑事訴訟法第161 條第1 項定有明文，因此，檢察官對
    於起訴之犯罪事實，應負提出證據及說服之實質舉證責任。
    倘其所提出之證據，不足為被告有罪之積極證明，或其指出
    證明之方法，無從說服法院以形成被告有罪之心證，基於無
    罪推定之原則，自應為被告無罪判決之諭知（最高法院92年
    台上字第128 號判例參照）。另刑法第309 條第1 項公然侮
    辱罪，係指對人詈罵、嘲笑、侮蔑，其方法並無限制，不問
    以文字、言詞、態度、舉動，只須以公然方式為之，而足使
    他人在精神上、心理上有感受難堪或不快之虞，並足以減損
    特定人之聲譽、人格及社會評價即足。至「侮辱」係以使人
    難堪為目的，直接以言語、文字、圖畫或動作，表示不屑、
    輕蔑或攻擊之意思，足以對於個人在社會上所保持之人格及
    地位，達貶損其評價之程度而言。故若是當面對人吐口水，
    屬輕蔑、使人難堪之舉動，而依社會一般具有健全通念之人
    所為認知，足使該人在精神上、心理上感受到難堪，更使不
    特定之見聞被告所為前述舉動之人，對該人在社會上之人格
    及地位，產生貶損之評價，足以減損該人之人格及尊嚴。
三、經查，被告張源松固有於前揭時、地，對告訴人邱子宜使用
    之A 車吐痰及潑灑液體之行為，業經本院認定如前。然刑法
    第309 條第1 項係規定「公然侮辱『人』者，處拘役或3 百元
    以下罰金。」其對象自為「人」，而非物。又因刑法是侵害
    人民自由權利甚至生命之嚴苛處罰，故在解釋、適用刑法時
    ，應盡量以限縮方式來作，此即所謂刑法的謙抑原則。本案
    被告係對告訴人停放在百貨公司停車場之A 車吐痰及潑灑液
    體，其實施之對象為「物」而非「人」，且案發時告訴人均
    並未在車上，亦未於被告視野所及之範圍，此為告訴人及被
    告所一致供證；又依卷附監視畫面擷取照片所示，被告除為
    前揭行為外，並無其他足以減損告訴人在社會上人格評價之
    舉措，是被告向告訴人使用之A 車吐痰及潑灑液體，雖令告
    訴人不快，然既無其他謾罵、嘲笑、侮蔑之舉措，且該車亦
    非告訴人身軀或人格之延伸，被告僅針對告訴人停在停車場
    內之車輛為之，實難認已足使告訴人在社會上之人格評價有
    所減損，而令其負公然侮辱罪責。
四、綜上所述，本件公訴人所提證據及指出證明之方法，尚不足
    為被告張源松有罪之積極證明，或說服本院形成被告所涉公
    然侮辱犯嫌有罪之心證，公訴人所指之犯罪事實即屬不能證
    明，本應為無罪之諭知，惟檢察官認此部分與前開經本院論
    罪之恐嚇危害安全罪，有想像競合犯之裁判上一罪之關係，
    爰不另為無罪之諭知，附此敘明。
據上論斷，應依刑事訴訟法第299 條第1 項前段，判決如主文。
本案經檢察官郭明嵐提起公訴，檢察官陳永豐到庭執行職務。
中　　華　　民　　國　 110　　年　　9 　　月　　7 　　日
                  刑事第十七庭  法  官  李宜璇
以上正本證明與原本無異。
如不服本判決應於收受送達後20日內向本院提出上訴書狀，並應
敘述具體理由；如未敘述上訴理由者，應於上訴期間屆滿後20日
內向本院補提理由書（均須按他造當事人之人數附繕本）「切勿
逕送上級法院」。
中　　華　　民　　國　　110 　年　　9 　　月　　7 　　日
                                書記官  張雅如
◎附錄論罪科刑之法條
中華民國刑法第305條
以加害生命、身體、自由、名譽、財產之事恐嚇他人，致生危害
於安全者，處2 年以下有期徒刑、拘役或9 千元以下罰金。